臺灣高雄地方法院刑事判決　　　　　 100年度審易字第1944號
公　訴　人　臺灣高雄地方法院檢察署檢察官
被　　　告　張榮華
上列被告因竊盜案件，經檢察官提起公訴（100 年度偵字第6452
號），本院合議庭裁定由受命法官獨任行簡式審判程序，判決如
下：
    主  文
張榮華犯攜帶兇器夜間侵入有人居住建築物竊盜罪，累犯，處有
期徒刑拾月。
    事實及理由
一、張榮華前於民國98年間因竊盜案件，經本院以98年度審易字
    第2236號判處有期徒刑8 月確定，於99年11月9 日執行完畢
    。詎仍不知悔改，意圖為自己不法之所有，基於竊盜之犯意
    ，於99年12月16日凌晨0 時許，騎乘腳踏車，持其所有客觀
    上足供兇器使用之螺絲起子1 支（未扣案），侵入高雄市美
    濃區吉東里吉山12號有人居住之「慈靈宮」內，以上開螺絲
    起子撬開神桌旁之功德箱，竊取箱內之香油錢新臺幣3,000
    元，得手後離去現場。嗣於99年12月16日9 時35分許，為該
    廟總務人員張紹清發現遭竊並報警處理，經警循線查獲。
二、被告張榮華所犯為死刑、無刑徒刑或最輕本刑為3 年以上有
    期徒刑以外之罪，其於準備程序中就被訴事實為有罪之陳述
    ，經告知簡式審判程序之旨，並聽取公訴人之意見後，依刑
    事訴訟法第273 條之1 第1 項規定，進行簡式審判程序；又
    本件之證據調查，依刑事訴訟法第273 條之2 規定，不受同
    法第159 條第1 項、第161 條之2 、第161 條之3 、第163
    條之1 及第164 條至第170 條規定之限制，均合先敘明。
三、上揭事實，業據被告坦承不諱，核與證人即慈靈宮總務張紹
    清於警詢中之證述（警卷第4 至5 頁）情節相符，並有現場
    照片4 張（警卷第16頁）、臺灣高雄地方法院檢察署100 年
    3 月22日電話紀錄單（偵卷第22頁）等證據在卷可稽，足認
    被告前開任意性之自白與事實相符，得作為被告有罪之證據
    。從而，本件事證明確，被告犯行堪以認定，應依法論科。
四、按行為後法律有變更者，適用行為時之法律。但行為後之法
    律有利於行為人者，適用最有利於行為人之法律，刑法第2
    條第1 項定有明文。查本件被告行為後，刑法第321 條業於
    民國100 年1 月26日修正公布，於100 年1 月28日生效，修
    正前刑法第321 條第1 項規定「犯竊盜罪而有下列情形之一
    者，處6 月以上、5 年以下有期徒刑：一、於夜間侵入住宅
    或有人居住之建築物、船艦或隱匿其內而犯之者。……六、
    在車站或埠頭而犯之者。」；而修正後刑法第321 條第1 項
    則規定「犯竊盜罪而有下列情形之一者，處6 月以上、5 年
    以下有期徒刑，得併科新臺幣10萬元以下罰金：一、侵入住
    宅或有人居住之建築物、船艦或隱匿其內而犯之者。……六
    、在車站、埠頭、航空站或其他供水、陸、空公眾運輸之舟
    、車、航空機內而犯之者」，經比較新舊法之規定，新法增
    加「得併科罰金」之規定外，並刪除原第1 款「於夜間」之
    要件，且就第6 款增加「航空站、其他供水、陸、空公眾運
    輸之舟、車、航空機內」之要件，核均屬加重刑罰或擴大加
    重竊盜構成要件之涵攝範圍，是修正後刑法第321 條第1 項
    之規定並未有利於行為人，而應適用修正前刑法第321 條第
    1 項之規定，先予敘明。
五、按所謂有人居住之建築物，不以行竊時有人居住其內為必要
    ，其居住人宿於樓上，或大樓管理員居住另室，而乘隙侵入
    其他房間行竊者，均不失為侵入有人居住之建築物行竊，但
    必須通常為人所居住之處所，始足以當之，最高法院47年台
    上字第859 號、69年台上字第3945號、76年台上字第2972號
    判例意旨可資參照。查本件被告侵入行竊之「慈靈宮」，平
    日由幾位廟公輪流值班居住該宮內，此有上開臺灣高雄地方
    法院檢察署100 年3 月22日電話紀錄單在卷可佐，是被告於
    日出前之凌晨0 時許，侵入「慈靈宮」內行竊，自屬夜間侵
    入有人居住建築物竊盜甚明。被告於夜間侵入上開有人居住
    建築物行竊，其無故侵入建築物之行為，已結合於所犯加重
    竊盜之罪質中，故不另論以無故侵入建築物罪。次按，刑法
    第321 條第1 項第3 款之攜帶兇器竊盜罪，係以行為人攜帶
    兇器竊盜為其加重條件，此所謂兇器，其種類並無限制，凡
    客觀上足對人之生命、身體、安全構成威脅，具有危險性之
    兇器均屬之，且祇須行竊時攜帶此種具有危險性之兇器為已
    足，並不以攜帶之初有行兇之意圖為必要（最高法院79年台
    上字第5253號判例意旨參照）。查被告為本件竊盜犯行時所
    持用之螺絲起子1 支，雖未扣案，然被告係用該螺絲起子撬
    開鐵製功德箱，因而竊得香油錢，足見被告所持之螺絲起子
    ，質地堅硬，始能將該鐵製功德箱撬開，是該螺絲起子在客
    觀上足對人之生命、身體安全構成威脅，而具有危險性，應
    屬兇器無訛。是核被告張榮華所為，係犯修正前刑法第321
    條第1 項第1 款、第3 款之攜帶兇器於夜間侵入有人居住建
    築物竊盜罪。再被告有犯罪事實欄所載之有期徒刑執行完畢
    之情形，此有臺灣高等法院被告前案紀錄表在卷可佐，其於
    徒刑執行完畢後，5 年之內故意再犯本件有期徒刑以上之罪
    ，為累犯，應依法加重其刑。
六、爰審酌被告時值壯年，有謀生能力，不思憑己力正當賺取財
    物，率爾攜帶兇器侵入有人居住之建築物行竊，所為非僅害
    及他人財產權益，對於他人生命、身體之安全，以及居住安
    寧，均已構成嚴重之威脅，影響治安非微，所為實應嚴懲，
    惟念及被告犯後坦承犯行，態度尚可，竊得之金額非鉅，並
    斟酌被告之教育程度、家庭經濟狀況、職業、前科素行等一
    切情狀，量處如主文所示之刑，以資懲儆。至被告用以為本
    件竊盜犯行之螺絲起子1 支，並未扣案，且被告於本院審理
    時供稱業經丟棄，查無證據證明該螺絲起子尚未滅失，爰不
    為沒收之宣告，併此敘明。
據上論斷，應依刑事訴訟法第273 條之1 、第299 條第1 項前段
，修正前刑法第321 條第1 項第1 款、第3 款，刑法第2 條第1
項前段、第47條第1 項，判決如主文。
本案經檢察官李英霆到庭執行職務。
中    華    民    國   100    年    9     月    15    日
                  刑事第十庭    法  官  王靖茹
以上正本證明與原本無異。
如不服本判決應於收受判決後10日內向本院提出上訴書狀，並應
敘述具體理由。其未敘述上訴理由者，應於上訴期間屆滿後20日
內向本院補提理由書(均須按他造當事人之人數附繕本)「切勿逕
送上級法院」。
中    華    民    國   100    年    9     月    15    日
                                書記官  楊明月
附錄本案論罪科刑法條：
〈修正前中華民國刑法第321條第1項〉
犯竊盜罪而有左列情形之一者，處6 月以上、5 年以下有期徒刑
：
一、於夜間侵入住宅或有人居住之建築物、船艦或隱匿其內而犯
    之者。
二、毀越門扇、牆垣或其他安全設備而犯之者。
三、攜帶兇器而犯之者。
四、結夥三人以上而犯之者。
五、乘火災、水災或其他災害之際而犯之者。
六、在車站或埠頭而犯之者。